【裁判字號】    90,訴,2213
【裁判日期】    901221
【裁判案由】    偽造文書
【裁判全文】
臺灣高雄地方法院刑事判決                          九十年度訴字第二二一三號
    公  訴  人  臺灣高雄地方法院檢察署檢察官
    被      告  甲○
右列被告因偽造文書案件，經檢察官提起公訴（九十年度偵字第四六六三號），本院
判決如左：
    主  文
甲○共同連續行使偽造私文書，足以生損害於他人，處有期徒刑柒月。
扣案之「王小祥」金融卡壹張、在中國信託銀行活期儲蓄存款印鑑卡及申請書上偽造
之「王小祥」署押貳枚及印文參枚、旅客登記卡上偽造之「乙○○」署押壹枚、偽造
「內政部印」之公印壹枚及偽造之「王小祥」國民身分證壹枚，均沒收。
    事  實
一、甲○因偽造文書案件經本院通緝中，為免遭警查緝，於民國八十八年一月底某日
    ，見報紙上刊登有代辦證件之廣告，竟與不詳姓名年籍綽號「生仔」之成年男子
    共同基於偽造國民身分證及偽造文書之概括犯意聯絡，由甲○交付其所有之照片
    予綽號「生仔」之成年男子，再以新台幣（下同）五萬元之代價，購得已貼有其
    照片之偽造「王小祥」（起訴書誤繕為乙○○）國民身分證一枚，及以「王小祥
    」名義開立之中國信託商業銀行（以下簡稱中國信託銀行）帳號0000000
    000000號之活期儲蓄存摺一本、金融卡一張，作為資金往來存取之行使所
    用，甲○取得上開以「王小祥」名義申請之金融卡（起訴書誤載為信用卡）後，
    旋即在金融卡背面偽造「乙○○」之署押，足以生損害於乙○○、王小祥及戶政
    機關、中國信託銀行分別對於國民身分證及帳戶管理、登載之正確性。嗣甲○又
    於八十八年六月十六日，至高雄市苓雅區○○○路三十三號霖園大飯店，以「乙
    ○○」之名義登記住宿，並在旅客登記卡上偽簽「乙○○」之署押，並持向霖園
    大飯店櫃檯人員偽稱乙○○欲住宿於該飯店，以為行使，足以生損害於乙○○及
    霖園大飯店處理旅客住宿事務之正確性。嗣於八十八年八月三十一日晚間九時許
    ，為警在上開飯店第三三一○號房臨檢查獲，並扣得前開之金融卡（起訴書誤載
    為信用卡）一張。
二、案經高雄市政府警察局鼓山分局移送臺灣高雄地方法院檢察署檢察官偵查起訴。
    理  由
一、右揭事實，業據被告甲○於警訊、偵查中及本院審理時坦承不諱，核與被害人乙
    ○○於偵查中及臺灣高等法院高雄分院八十九年八月二十一日調查時指述之情節
    相符，並有旅客登記卡一紙、中國信託銀行八十八年十月二十一日（八八）興字
    第一九六二○一四一號函檢附之王小祥開戶資料等件附卷可稽，復有「王小祥」
    之金融卡一張扣案可資佐證，被告自白核與事實相符。又按共同正犯不限於事前
    有協議，即僅於行為當時有共同犯意之聯絡者，亦屬之（最高法院三十年度上字
    第八七０號判例參照）。另共同正犯之成立，祇需具有犯意之聯絡，行為之分擔
    ，既不問犯罪動機起於何人，亦不必每一階段犯行均經參與（最高法院三十四年
    度上字第八六二號判例參照）。另共同實施犯罪行為之人，在合同意思範圍以內
    ，各自分擔犯罪行為之一部，相互利用他人之行為，以達其犯罪之目的自己共同
    犯罪之意思，事先同謀，而由其中一部分人實施犯罪之行為者，均為共同正犯（
    司法院大法官會議釋字第一０九號參照）。再者共同正犯間，非僅就其自己實施
    之行為負其責任，並在犯意聯絡之範圍內，對於他共同正犯所實施之行為，亦應
    共同負責（最高去院三十四年上字第八六二號判例）。而本件被告既提供自己的
    照片以供偽造前開之國民身分證，且綽號「生仔」之成年男子既係交付前開偽造
    國民身分證者，則渠等就偽造國民身分證之犯行當有犯意之聯絡，灼然甚明，而
    其犯意聯絡之範圍當包含偽造公印之犯罪事實，參照前揭判例意旨，被告仍應對
    其他共犯所實施之偽造公印之行為，負其全部責任。本件事證明確，被告犯行洵
    堪認定。
二、核被告甲○所為，係犯刑法第二百十六條、第二百十條之行使偽造私文書、第二
    百十六條、第二百十二條之行使偽造特種文書罪及第二百十八條第一項之偽造公
    印文罪。被告與不詳姓名年籍綽號「生仔」之成年男子間，就上開之犯行，有犯
    意之聯絡及行為之分擔，均為共同正犯。另被告偽造署押之行為，均為偽造私文
    書之部分行為，應為偽造私文書之犯行所吸收；又偽造私文書後，復持以行使，
    其偽造之低度行為為行使之高度行為所吸收，均不另論罪。被告偽造公印之行為
    ，均為偽造公印文之犯行所吸收；而偽造國民身分證後，復持以行使，其偽造之
    低度行為為行使之高度行為所吸收，亦均不另論罪。又被告先後行使偽造私文書
    之犯行，均時間緊接，方法相同，觸犯構成要件相同之罪名，顯均係基於概括犯
    意為之，為連續犯，應依同法第五十六條之規定，以一罪論，並加重其刑。另被
    告所犯上開三罪間，有方法結果之牽連關係，雖其所犯刑法第二百十八條第一項
    之偽造公印文罪與同法第二百十六條、第二百十條之偽造私文書罪間之刑度相同
    ，惟審酌被告行使偽造私文書之行為多次，犯罪情節較重，依刑法第五十五條之
    規定，應從一重之行使偽造私文書罪處斷。又公訴人雖未就被告所犯偽造公印文
    犯行部分提起公訴，然前開部分均因與本件起訴部分，有裁判上一罪關係，為起
    訴效力所及，本院自應併予審理，附此敘明。爰審酌被告因通緝為免遭警查緝而
    持用「王小祥」之金融卡及偽造「王小祥」之國民身分證，損及金融卡名義人及
    發卡銀行、戶政機關分別對於帳戶及國民身分證管理、登載之正確性，紊亂經濟
    交易之秩序，所生危害均屬不輕，惟念其犯後坦承犯行，尚知所悔悟，態度良好
    等一切情狀，量處如主文所示之刑，以資懲儆。又扣案之「王小祥」金融卡一張
    ，係被告所有，業經被告供明在卷可按，且係供犯罪所用之物，應依刑法第三十
    八條第一項第二款宣告沒收；另在中國信託銀行活期儲蓄存款印鑑卡及申請書上
    偽造之「王小祥」署押二枚及印文三枚、旅客登記卡上偽造之「乙○○」署押一
    枚及偽造「內政部印」之公印一枚，雖未扣案，然亦不能證明業已滅失，應依刑
    法第二百十九條之規定，併予宣告沒收；又偽造之「王小祥」國民身分證一枚，
    雖未扣案，然亦不能證明業已滅失，亦應依刑法第三十八條第一項第二款之規定
    ，併予宣告沒收。至被告偽造之活期儲蓄存款印鑑卡及旅客登記卡，已分別交付
    予中國信託銀行及霖園大飯店收執，非屬被告所有之物，故不另為沒收之諭知；
    而金融卡及國民身分證既已宣告沒收，則金融卡上偽造之「乙○○」之署押及偽
    造之「內政部印」印文，自毋庸再予宣告沒收，併此敘明。
據上論斷，應依刑事訴訟法第二百九十九條第一項前段，刑法第二條第一項但書、第
二十八條、第五十六條、第二百十六條、第二百十條、第二百十二條、第二百十八條
第一項、第五十五條、第三十八條第一項第二款、第二百十九條，罰金罰鍰提高標準
條例第一條前段，判決如主文。
中      華      民      國    九十      年     十二     月    二十一    日
                                    臺灣高雄地方法院刑事第一庭
                                      法  官   陳玉聰
右正本證明與原本無異。
如不服本判決，應於判決送達後十日內，向本院提出上訴狀。
                                      書記官   鄭淑臻
中      華      民      國        九十    年    十二    月     二十一   日
附錄本案論罪科刑法條全文：
刑法第二百十條
偽造、變造私文書，足以生損害於公眾或他人者，處五年以下有期徒刑。
刑法第二百十二條
偽造、變造護照、旅券、免許證、特許證及關於品行、能力服務或其他相類之證書、
介紹書，足以生損害於公眾或他人者，處一年以下有期徒刑、拘役或三百元以下罰金
。
刑法第二百十六條
行使第二百十條至第二百十五條之文書者，依偽造、變造文書或登載不實事項或使登
載不實事項之規定處斷。
刑法第二百十八條第一項
偽造公印或公印文者，處五年以下有期徒刑。


司法院資訊處製作；財團法人民間司法改革基金會備份。
